trunk/JLanguageTool/src/resource/gl/hunspell/gl_ES.aff
# Este ficheiro contén as regras para a formación das
# palabras galegas cuxos lemas están incluídos no gl_ES.dic. 
# Baséase nas Normas ortográficas e morfolóxicas do idioma galego
# aprobadas pola Real Academia da Língua Galega no 2003.
# Creado por Mar Castro Pereiro (mancomun@mancomun.org)
# Data da última revisión: Novembro de 2007
# Baseado na versión desenvolvida por Imaxín Software no 2006


SET ISO8859-1
TRY aáâàeéêiíoóôõuúübcçdfghklmnpqrstvxzABCDEFGHIKLMNÑOPQRSTUVWXZÁÉÍÓÚÀÈÌÒÙÜÇ-

FLAG num

NEEDAFFIX 666

NOSPLITSUGS

REP 15
REP cio zo
REP zo cio
REP cia za
REP za cia
REP cios zos
REP zos cios
REP cias zas
REP zas cias
REP ción zón
REP zón ción
REP les is
REP is les
REP np mp
REP x ll
REP ll x

MAP 5
MAP aá
MAP eé
MAP ií
MAP oó
MAP uú


PFX 50  Y    1
PFX 50  0    equi    .

# -------------------- REGRAS DE PLURAL --------------------------

# Regra xeral de formación do PLURAL.
#   1. Palabras rematadas noutras consoantes que non sexan r,l ou s.  Ex. robot - robots
#      Palabras rematadas en vogal ou n engaden s Ex. camión - camións
#   2. Palabras rematadas en r ou l engaden s Ex. mar - mares
#   3. Palabras rematadas en s que non sexa ás,és,...,ús engaden es Ex: adeus - adeuses
# 4-8. Palabras rematadas ás,és,...,ús fan o plural como ases, eses, ..., uses Ex: compás - compases
#   9. Palabras rematadas en z fan o plural en ces. Ex. luz, luces
SFX	10	Y	9	#Regla xeral da formación do plural
SFX	10	0	s	[^rlsz]
SFX	10	0	es	[rl]
SFX	10	0	es	[^áéíóú]s
SFX	10	ás	ases	ás
SFX	10	és	eses	és
SFX	10	ís	ises	ís
SFX	10	ós	oses	ós
SFX	10	ús	uses	ús
SFX	10	z	ces	z	

				
# Regra de formación do plural de estranxeirismos que admiten dous plurais
# Ex: escáner-escáners-escáneres
# Ex: hippy-hippys-hippies
SFX	11	Y	3	#Palabras con dous plurais
SFX	11	0	es	r
SFX	11	y	ies	y
SFX	11	0	s	.

			
# Regra de formación do plural dos rematados en -l non monosílabos	
# 1. Palabras rematadas en l cambian o -l por -is. Ex: animal - animais
# 2. Palabras rematadas en il cambian o -il por -ís. Ex: funil - funís
# 3. Palabras rematadas en íl cambian o -il por -ís -is. Ex: raíl - raís
SFX	12	Y	3	#Plural polisílabos en -l
SFX	12	l	is	l
SFX	12	il	ís	il
SFX	12	íl	ís	íl

# ---------------- REGRAS DE FEMININO SINGULAR e PLURAL -------------------

# Regra xeral da formación do feminino 
# Palabras rematadas en consoante e vogal tónica engaden unha -a á forma masculina
SFX	13	Y	2
SFX	13	0	a	. 
SFX	13	0	as	.

# Regra de formación do feminino singular e plural.
#   1,2,3. Palabras rematadas en vogal átona cambian a vogal pola -a
#       4. Palabras rematadas en vogal tónica -ó fan o feminino con -oa
# 5,6,7,8. Palabras rematadas en -n fan o plural con formas especiais
#       9. Xentilicios rematados en -és fan o feminino en -esa
SFX 14 Y 18
SFX 14   o   a    o
SFX 14   e   a    e
SFX 14   u   úa   u
SFX 14   ó   oa   ó 
SFX 14   án  á    án
SFX 14   ón  oa   ón
SFX 14   ún  ua   ún
SFX 14   ín  ina  ín
SFX 14   és  esa  és
SFX 14   o   as    o
SFX 14   e   as    e
SFX 14   u   úas   u
SFX 14   ó   oas   ó 
SFX 14   án  ás   án
SFX 14   ón  oas   ón
SFX 14   ún  uas   ún
SFX 14   ín  inas  ín
SFX 14   és  esas  és

# Regra do feminino para as palabras pexorativas rematadas en -án ou -ón
# Ex. folgazán-folgazana, abusón-abusona
SFX 15 Y 4
SFX 15   án  ana  án
SFX 15   ón  ona  ón
SFX 15   án  anas  án
SFX 15   ón  onas  ón

#-------- REGRAS PARA ENGADIR OS PRONOMES ENCLÍTICOS ÁS FORMAS VERBAIS ------------

# Regra co pronome do acusativo de 3ª persoa. 
# Variantes -o e -lo e os seus correspondentes femininos e plurais
SFX 100  Y    12    #PRON
SFX 100  0    a    [^sr]
SFX 100  0    as    [^sr]
SFX 100  0    o    [^sr]
SFX 100  0    os    [^sr]
SFX 100  r    la    r
SFX 100  r    las    r
SFX 100  r    lo    r
SFX 100  r    los    r
SFX 100  s    la    s
SFX 100  s    las    s
SFX 100  s    lo    s
SFX 100  s    los    s

# Regra co pronome do acusativo de 3ª persoa. 
# Variante -no e os seus correspondentes femininos e plurais.
# Emprégase tras as formas verbais rematadas en ditongo.
SFX 102  Y    4    #PRON
SFX 102  0    na    .
SFX 102  0    nas    .
SFX 102  0    no     .
SFX 102  0    nos    .

# Regra para os outros pronomes
#     1. Reflexivo -se
#   2-7. Acusativo: 1ª e 2ª persoas singular e plural
#  8-10. Dativo: 2ª persoa singular e 3ª persoa singular e plural
# 11-22. Concorrencia dos pronomes de dativo singular e a 3ª persoa de acusativo 
#        (me, che, lle) + (o, a, os, as )
SFX 103  Y    22    #PRON
SFX 103  0    se    .
SFX 103  0    me    .
SFX 103  0    te    .
SFX 103  s    nos    mos
SFX 103  0    nos    [^o]s
SFX 103  0    nos    [^s]
SFX 103  0    vos    .
SFX 103  0    che    .
SFX 103  0    lle    .
SFX 103  0    lles    .
SFX 103  0    ma    .
SFX 103  0    mas    .
SFX 103  0    mo    .
SFX 103  0    mos    .
SFX 103  0    cha    .
SFX 103  0    chas    .
SFX 103  0    cho    .
SFX 103  0    chos    .
SFX 103  0    lla    .
SFX 103  0    llas    .
SFX 103  0    llo    .
SFX 103  0    llos    .

# Regra para concorrencias de pronomes
# Estes pronomes van nunha regra aparte porque converten a palabra en 
# esdrúxula polo que pasa a levar acento que na maior parte das 
# veces non leva a palabra orixinal. Ex. mandou - mandóunola
#   1-6. Reflesivo máis dativo: se + (me, che, lle, nos, vos, lles)
#  7-11. Pron. solidariedade máis dativo: che + (me, lle, nos, vos, lles) 
# 12-31. Dativo plural máis 3ª persoa de acusativo: (nos, vos, lles) + (o, a, os, as)
SFX 104  Y    31    #PRON
SFX 104  0    seme	.
SFX 104  0    seche	.
SFX 104  0    selle	.
SFX 104  0    senos	.
SFX 104  0    sevos	.
SFX 104  0    selles	.
SFX 104  0    cheme	.
SFX 104  0    chelle	.
SFX 104  0    chenos	.
SFX 104  0    chevos	.
SFX 104  0    chelles	.
SFX 104  0    llela	.
SFX 104  0    llelas	.
SFX 104  0    llelo	.
SFX 104  0    llelos	.
SFX 104  s    nola	mos
SFX 104  s    nolas	mos
SFX 104  s    nolo	mos
SFX 104  s    nolos	mos
SFX 104  0    nola	[^o]s
SFX 104  0    nolas	[^o]s
SFX 104  0    nolo	[^o]s
SFX 104  0    nolos	[^o]s
SFX 104  0    nola	[^s]
SFX 104  0    nolas	[^s]
SFX 104  0    nolo	[^s]
SFX 104  0    nolos	[^s]
SFX 104  0    vola	.
SFX 104  0    volas	.
SFX 104  0    volo	.
SFX 104  0    volos	.

# ---------------- REGRAS VERBOS DA PRIMEIRA CONXUGACIÓN -------------------

# No .dic inclúense dous lemas. O segundo lema e para a formación das formas
# verbais que levan un acento que non existe na raíz orixinal do verbo.
# Paradigma dalgúns verbos rematados en -uar e -iar (acentuar e afiar)
#       acentuar/201 e acentúar/666,200,202 
# Paradigma dos demáis verbos en -ar
#      andar/200,201 e ándar/666,202

SFX 200  Y    22    #Primeira_conxugación_regular
SFX 200  ar    o    ar
SFX 200  r    s    ar
SFX 200  ar    a    ar
SFX 200  r    n    ar
SFX 200  ar    e    [^cgzu]ar
SFX 200  car    que    car
SFX 200  ar    ue    gar
SFX 200  zar    ce    zar
SFX 200  uar    üe    guar
SFX 200  ar    e    [^g]uar
SFX 200  ar    es    [^cgzu]ar
SFX 200  car    ques    car
SFX 200  ar    ues    gar
SFX 200  zar    ces    zar
SFX 200  uar    ües    guar
SFX 200  ar    es    [^g]uar
SFX 200  ar    en    [^cgzu]ar
SFX 200  car    quen    car
SFX 200  ar    uen    gar
SFX 200  zar    cen    zar
SFX 200  uar    üen    guar
SFX 200  ar    en    [^g]uar


SFX 201  Y    110    #Primeira_conxugación_regular
SFX 201  r    ndo    ar
SFX 201  ar    ándo/666,100,103,104    ar
SFX 201  r    do/10,14    ar
SFX 201  r    r/100,103    ar
SFX 201  ar    ár/104    ar
SFX 201  r    mos    ar
SFX 201  ar    ámos/666,100,103,104    ar
SFX 201  r    des    ar
SFX 201  ar    ádes/666,100,103,104    ar
SFX 201  r    ba    ar
SFX 201  ar    ába/666,100,103,104    ar
SFX 201  r    bas    ar
SFX 201  ar    ábas/666,100,103,104    ar
SFX 201  r    bamos    ar
SFX 201  r    bámos/666,100,103,104    ar
SFX 201  r    bades    ar
SFX 201  r    bádes/666,100,103,104    ar
SFX 201  r    ban    ar
SFX 201  ar    ában/666,100,103,104    ar
SFX 201  ar    ei/102,103    [^cgzu]ar
SFX 201  ar    éi/666,104    [^cgzu]ar
SFX 201  car    quei/102,103    car
SFX 201  car    quéi/666,104    car
SFX 201  ar    uei/102,103    gar
SFX 201  ar    uéi/666,104    gar
SFX 201  zar    cei/102,103    zar
SFX 201  zar    céi/666,104    zar
SFX 201  uar    üei/102,103    guar
SFX 201  uar    üéi/666,104    guar
SFX 201  r    ches    ar
SFX 201  ar    áches/666,100,103,104    ar
SFX 201  ar    ou/102,103    ar
SFX 201  ar    óu/666,104    ar
SFX 201  r    mos    ar
SFX 201  ar    ámos/666,100,103,104    ar
SFX 201  r    stes    ar
SFX 201  ar    ástes/666,100,103,104    ar
SFX 201  0    on    ar
SFX 201  ar    áron/666,100,103,104    ar
SFX 201  0    a    ar
SFX 201  ar    ára/666,100,103,104    ar
SFX 201  0    as    ar
SFX 201  ar    áras/666,100,103,104    ar
SFX 201  0    amos    ar
SFX 201  0    ámos/666,100,103,104    ar
SFX 201  0    ades    ar
SFX 201  0    ádes/666,100,103,104    ar
SFX 201  0    an    ar
SFX 201  ar    áran/666,100,103,104    ar
SFX 201  0    ei/102,103    ar
SFX 201  0    éi/666,104    ar
SFX 201  0    as/666,100,103    ar
SFX 201  0    ás/104    ar
SFX 201  0    a/666,100,103    ar
SFX 201  0    á/104    ar
SFX 201  0    emos    ar
SFX 201  0    émos/666,100,103,104    ar
SFX 201  0    edes    ar
SFX 201  0    édes/666,100,103,104    ar
SFX 201  0    an/666,100,103    ar
SFX 201  0    án/104    ar
SFX 201  0    ía/100,103,104    ar
SFX 201  0    ías/100,103,104    ar
SFX 201  0    iamos    ar
SFX 201  0    iámos/666,100,103,104    ar
SFX 201  0    iades    ar
SFX 201  0    iádes/666,100,103,104    ar
SFX 201  0    ían/100,103,104    ar
SFX 201  ar    emos    [^cgzu]ar
SFX 201  ar    émos/666,100,103,104    [^cgzu]ar
SFX 201  car    quemos    car
SFX 201  car    quémos/666,100,103,104    car
SFX 201  ar    uemos    gar
SFX 201  ar    uémos/666,100,103,104    gar
SFX 201  zar    cemos    zar
SFX 201  zar    cémos/666,100,103,104    zar
SFX 201  uar    üemos    guar
SFX 201  uar    üémos/666,100,103,104    guar
SFX 201  ar    emos    [^g]uar
SFX 201  ar    émos/666,100,103,104    [^g]uar
SFX 201  ar    edes    [^cgzu]ar
SFX 201  ar    édes/666,100,103,104    [^cgzu]ar
SFX 201  car    quedes    car
SFX 201  car    quédes/666,100,103,104    car
SFX 201  ar    uedes    gar
SFX 201  ar    uédes/666,100,103,104    gar
SFX 201  zar    cedes    zar
SFX 201  zar    cédes/666,100,103,104    zar
SFX 201  uar    üedes    guar
SFX 201  uar    üédes/666,100,103,104    guar
SFX 201  ar    edes    [^g]uar
SFX 201  ar    édes/666,100,103,104    [^g]uar
SFX 201  r    se    ar
SFX 201  ar    áse/666,100,103,104    ar
SFX 201  r    ses    ar
SFX 201  ar    áses/666,100,103,104    ar
SFX 201  ar    ásemos/100,103,104    ar
SFX 201  ar    ásedes/100,103,104    ar
SFX 201  r    sen    ar
SFX 201  ar    ásen/666,100,103,104    ar
SFX 201  0    es    ar
SFX 201  ar    áres/666,100,103,104    ar
SFX 201  0    mos    ar
SFX 201  ar    ármos/666,100,103,104    ar
SFX 201  0    des    ar
SFX 201  ar    árdes/666,100,103,104    ar
SFX 201  0    en    ar
SFX 201  ar    áren/666,100,103,104    ar
SFX 201  r    de    ar
SFX 201  ar    áde/666,100,103,104    ar
